臺灣桃園地方法院刑事判決
110年度審金訴字第540號
公  訴  人  臺灣桃園地方檢察署檢察官
被      告  李曉軍



上列被告因違反洗錢防制法等案件，經檢察官提起公訴（110年
度偵字第23399號）暨移送併辦（110年度調偵字第1972號），被
告於本院準備程序進行中，就被訴事實為有罪之陳述，經本院告
知簡式審判程序意旨，並聽取當事人之意見後，本院合議庭裁定
由受命法官獨任依簡式審判程序審理，判決如下：
    主  文
甲○○幫助犯洗錢防制法第十四條第一項之洗錢罪，處有期徒刑貳
月，併科罰金新臺幣壹萬元，罰金如易服勞役，以新臺幣壹仟元
折算壹日。
    事實及理由
一、犯罪事實：
    甲○○明知金融機構存款帳戶之帳號、密碼係個人理財之重要
    工具，關係個人財產、信用之表徵，依其社會生活之通常經
    驗與智識思慮，而可預見真實姓名年籍均不詳之人（無證據
    顯示其未滿18歲，下稱「不詳之人」）在網路上刊登訊息支
    付報酬以徵求他人提供金融機構帳戶資料，該金融機構存款
    帳戶可能供不法詐騙份子用以充作詐欺犯罪被害人匯款之指
    定帳戶，並於不法詐騙份子提款後，遮斷資金流動軌跡，使
    檢警難以追緝，而有掩飾詐欺取財犯罪所得之本質及去向之
    虞，竟不違背其本意，基於幫助他人詐欺取財及幫助掩飾、
    隱匿詐欺取財犯罪所得本質及去向之洗錢不確定故意，於民
    國109年12月26日下午4時10分許前某時，在臺灣地區某不詳
    處所，將其所申辦之華南商業銀行股份有限公司（下稱華南
    銀行）帳號000000000000號帳戶（下稱「甲○○華南帳戶」）
    之網路銀行帳號及密碼，以通訊軟體LINE（下稱LINE）傳送
    予真實姓名年籍均不詳、於LINE暱稱為「楓葉」（下稱「楓
    葉」）之人。俟取得「甲○○華南帳戶」之網路銀行帳戶資料
    之某詐欺集團成員間（無證據顯示甲○○知悉或可得而知該詐
    欺集團成員達3人以上或其中含有少年成員，下稱「本案詐
    欺集團」），共同意圖為自己不法之所有，基於詐欺取財及
    掩飾、隱匿詐欺取財犯罪所得本質及去向之洗錢等犯意聯絡
    ，由「本案詐欺集團」機房成員先後於如附表「詐騙時間」
    欄所示之時間，以如附表「詐騙方式」欄所示之方式，使如
    附表「被害人」欄所示之乙○○、丁○○分別陷於錯誤，而分別
    於如附表「匯款時間」欄所示之時間，將如附表「匯款金額
    」欄所示之款項，以網路銀行轉帳之方式轉帳至「甲○○華南
    帳戶」後，「本案詐欺集團」車手成員旋分別將匯入之款項
    轉帳一空，而掩飾、隱匿上揭詐欺取財犯罪所得之本質及去
    向。嗣乙○○、丁○○驚覺受騙，分別報警後，始為警循線查獲
    上情。
二、證據名稱：
　㈠被告甲○○分別於檢察官訊問及本院準備程序中之自白。
　㈡證人即告訴人乙○○、丁○○分別於警詢時之證述。
  ㈢如附表「書證」欄所示之證據。
三、論罪科刑：
  ㈠按刑法上之幫助犯係對於犯罪與正犯有共同之認識，而以幫
    助之意思，於正犯實行犯罪之前或犯罪之際，為犯罪構成要
    件以外之行為，而予以助力，使之易於實行或完成犯罪行為
    之謂。所謂以幫助之意思而參與者，指其參與之原因，僅在
    助成正犯犯罪之實現者而言，又所謂參與犯罪構成要件以外
    之行為者，指其所參與者非直接構成某種犯罪事實之內容，
    而僅係助成其犯罪事實實現之行為者（最高法院88年度台上
    字第1270號、97年度台上字第1911號判決意旨參照）。次按
    金融帳戶乃個人理財工具，依我國現狀，申設金融帳戶並無
    任何特殊限制，且可於不同之金融機構申請多數帳戶使用，
    是依一般人之社會通念，若見他人不以自己名義申請帳戶，
    反而收購或借用別人之金融帳戶以供使用，並要求提供提款
    卡及告知密碼，則提供金融帳戶者主觀上如認識該帳戶可能
    作為對方收受、提領特定犯罪所得使用，對方提領後會產生
    遮斷金流以逃避國家追訴、處罰之效果，仍基於幫助之犯意
    ，而提供該帳戶之提款卡及密碼，以利洗錢實行，仍可成立
    一般洗錢罪之幫助犯（最高法院108年台上大字第3101號裁
    定意旨參照）。經查，被告將「甲○○華南帳戶」之網路銀行
    帳號、密碼一併交予「楓葉」，俟取得上開金融機構帳戶資
    料之「本案詐欺集團」機房成員再分別對如附表「被害人」
    欄所示之告訴人乙○○、丁○○施以詐術，令告訴人2人分別陷
    於錯誤，而各依指示分別匯款至「甲○○華南帳戶」後，續由
    「本案詐欺集團」車手成員將所匯入之款項轉帳一空，以此
    方式製造金流斷點，而掩飾、隱匿上開詐欺取財犯罪所得之
    本質及去向，是被告交付金融機構帳戶資料所為，係對他人
    遂行詐欺取財及洗錢之犯行資以助力而實施犯罪構成要件以
    外之行為，且在無積極證據證明被告係以正犯之犯意參與犯
    罪行為之情形下，揆諸前開判決意旨，應認被告所為僅應成
    立幫助犯，而非論以正犯。
  ㈡次按幫助犯係從屬於正犯而成立，並無獨立性，故幫助犯須
    對正犯之犯罪事實，具有共同認識而加以助力，始能成立，
    其所應負責任，亦以與正犯有同一認識之事實為限，若正犯
    所犯之事實，超過其共同認識之範圍時，則幫助者事前既不
    知情，自不負責（最高法院75年度台上字第1509號判決意旨
    參照）。茲查，被告雖可預見交付上開金融機構帳戶資料，
    足以幫助詐欺集團施以詐術後取得贓款，主觀上有幫助詐欺
    之不確定故意，惟尚不能據此即認被告亦已知悉「本案詐欺
    集團」成員之人數有3人以上而詐欺取財，復無證據證明被
    告對於該詐欺集團之詐騙手法及分工均有所認識及知悉，依
    「所犯重於所知，從其所知」之法理，此部分尚無從遽以論
    斷被告成立幫助三人以上共同以網際網路對公眾散布犯詐欺
    取財罪嫌。
  ㈢核被告所為，係犯刑法第30條第1項前段、第339條第1項之幫
    助犯詐欺取財罪，及刑法第30條第1項前段，洗錢防制法第1
    4條第1項之幫助犯一般洗錢罪。
  ㈣想像競合犯：
  ⒈被告交付「甲○○華南帳戶」之網路銀行帳號、密碼，而供「
    本案詐欺集團」成員用以使告訴人乙○○、丁○○分別匯入款項
    後轉帳一空，而幫助詐欺集團成員取得詐得款項，被告以一
    交付金融帳戶資料之幫助詐欺行為，同時侵害告訴人乙○○、
    丁○○2人之財產法益，為同種想像競合犯，應依刑法第55條
    之規定，從一重論以幫助犯詐欺取財罪1罪。
  ⒉再被告係以上開一提供金融帳戶資料之行為同時犯幫助詐欺
    取財及幫助一般洗錢2罪，為異種想像競合犯，應依刑法第5
    5條規定，從一重依幫助犯一般洗錢罪處斷。
  ㈤臺灣桃園地方檢察署檢察官以110年度調偵字第1972號移送併
    辦意旨書移送併辦之犯罪事實（即附表編號二），與起訴書
    所載之犯罪事實（即附表編號一），既具有上述想像競合犯
    之裁判上一罪關係，為起訴效力所及，基於審判不可分原則
    ，本院自應併予審究。
  ㈥被告幫助他人遂行一般洗錢之犯行，為幫助犯，爰依刑法第3
    0條第2項之規定，按正犯之刑減輕之。
  ㈦又被告於檢察官訊問及本院準備程序時，均坦承將「甲○○華
    南帳戶」之網路銀行帳號及密碼，交予「楓葉」，而自白其
    上開幫助犯一般洗錢罪之犯行，爰依洗錢防制法第16條第2
    項之規定，遞減輕其刑。
  ㈧爰審酌被告可預見將個人帳戶之網路銀行帳號及密碼提供他
    人，恐遭詐欺成員充作詐騙他人財物後，用以匯款之人頭帳
    戶，而幫助掩飾、隱匿詐欺犯罪所得之本質及去向，竟仍未
    經詳細查證，任意將其金融機構帳戶之網路銀行帳號及密碼
    交予他人使用，被告所為助長詐騙財產犯罪之風氣，造成無
    辜民眾受騙而受有金錢損失，且使贓款追回困難，實為當今
    社會詐財事件發生之根源，亦擾亂金融交易往來秩序及社會
    正常交易安全甚鉅，並因被告提供個人帳戶資料，致使執法
    人員難以追查正犯之真實身分，所為誠屬不當，惟念及被告
    坦承犯行，非無悔意，惟未賠償告訴人損失，並得到告訴人
    原諒，兼衡以被告之生活及經濟狀況、素行、年紀及智識程
    度等一切情狀，量處如主文所示之刑，並諭知罰金易服勞役
    之折算標準，以示懲儆。
四、沒收：
  ㈠查被告於本院準備程序中供稱交付上開金融帳戶資料並未取
    得報酬等語明確（見本院卷第47頁），本院亦查無積極具體
    證據足認被告因交付上開行動電話門號而獲有金錢或其他利
    益等犯罪所得，自不生犯罪所得應予沒收之問題。
  ㈡至洗錢防制法第18條第1項前段固規定「犯第14條之罪，其所
    移轉、變更、掩飾、隱匿、收受、取得、持有、使用之財物
    或財產上利益，沒收之」，惟被告非實際上提款之人，無掩
    飾隱匿詐欺贓款之犯行，非洗錢防制法第14條第1項之正犯
    ，自無上開條文適用，附此敘明。
五、應依刑事訴訟法第273條之1第1項、第299條第1項前段、第3
    10條之2、第454條第1項，洗錢防制法第14條第1項、第16條
    第2項，刑法第11條前段、第30條第1項前段、第2項、第339
     條第1項、第55條、第42條第3項前段，刑法施行法第1條之
    1 第1項，判決如主文。
六、如不服本判決應於收受判決後20日內向本院提出上訴書狀，
    並應敘述具體理由。其未敘述上訴理由者，應於上訴期間屆
    滿後20日內向本院補提理由書（均須按他造當事人之人數附
    繕本）「切勿逕送上級法院」。
本案由檢察官丙○○提起公訴及移送併辦，經檢察官李孟亭到庭執
行職務。
中　　華　　民　　國　　111 　年　　3 　　月　　18　　日
                  刑事審查庭  法  官  李雅雯
以上正本證明與原本無異。
如不服本判決應於收受判決後20日內向本院提出上訴書狀，並應
敘述具體理由。其未敘述上訴理由者，應於上訴期間屆滿後20日
內向本院補提理由書(均須按他造當事人之人數附繕本)「切勿逕
送上級法院」。 
　　　　　　　　　　　　　    書記官  陳佩伶
中　　華　　民　　國　　111 　年　　3 　　月　　21　　日
附錄本案論罪科刑法條：
中華民國刑法第30條：
幫助他人實行犯罪行為者，為幫助犯。雖他人不知幫助之情者，
亦同。
幫助犯之處罰，得按正犯之刑減輕之。
中華民國刑法第339條（普通詐欺罪）
意圖為自己或第三人不法之所有，以詐術使人將本人或第三人之
物交付者，處5年以下有期徒刑、拘役或科或併科50萬元以下罰
金。
以前項方法得財產上不法之利益或使第三人得之者，亦同。
前二項之未遂犯罰之。
洗錢防制法第14條
有第二條各款所列洗錢行為者，處7年以下有期徒刑，併科新臺
幣5百萬元以下罰金。
前項之未遂犯罰之。
前二項情形，不得科以超過其特定犯罪所定最重本刑之刑。
附表：
編號 被害人     詐騙時間      詐騙方式    匯款時間 匯款金額  （新臺幣） 一 乙○○（提出告訴）  109年12月25日下午2時許 「本案詐欺集團」機房成員透過網際網路刊登理財投資訊息，乙○○於左列時間發現上開訊息，即加入「本案詐欺集團」機房成員偽以LINE暱稱為「Meta新匯」、「李東」之人（下稱「Meta新匯」、「李東」）為好友，「Meta新匯」並向乙○○誆稱投資可獲利2-10倍等語，乙○○為之心動，遂註冊成為該公司會員，「李東」再向乙○○訛稱可代為投資，並需匯款至指定帳戶以進行投資等語，致乙○○陷於錯誤，於右揭時間，利用網路銀行應用程式將右揭金額匯入「甲○○華南帳戶」內。 109年12月26日晚間9時22分許 10萬元  書證 ①網路銀行臺幣轉帳交易明細。 ②乙○○與詐欺集團之LINE對話紀錄截圖照片、投資網頁列印資料。 ③內政部警政署反詐騙諮詢專線紀錄表、新北市政府警察局三峽分局鶯歌分駐所受理詐騙帳戶通報警示簡便格式表、受理各類案件紀錄表、受理刑事案件報案三聯單。 ④華南商業銀行股份有限公司110年3月10日營清字第1100006943號函及函附交易明細、開戶資料。     編號 被害人    詐騙時間      詐騙方式    匯款時間 匯款金額  （新臺幣） 二 丁○○（提出告訴）  109年12月22日某時 「本案詐欺集團」機房成員在社群軟體FACEBOOK上刊登投資訊息，丁○○於左列時間發現上開訊息，即加入「本案詐欺集團」機房成員偽以LINE暱稱為「毅哲（毅總）」、「徐志鴻」之人（下稱「毅哲（毅總）」、「徐志鴻」）為好友，「毅哲」並向丁○○誆稱投資收益很好等語，丁○○為之心動，遂註冊成為該公司會員，「徐志鴻」再向丁○○訛稱只要投入新臺幣（下同）30萬，保證獲利200萬，並需匯款至其指定帳戶以進行投資等語，致丁○○陷於錯誤，於右揭時間，利用網路銀行應用程式將右揭金額匯入「甲○○華南帳戶」內。 109年12月26日下午4時10分許 4萬元  書證 ①「甲○○華南帳戶」開戶資料、交易明細。 ②內政部警政署反詐騙諮詢專線紀錄表、臺中市政府警察局第四分局大墩派出所受理詐騙帳戶通報警示簡便格式表、金融機構協助受詐騙民眾通知疑似警示帳戶通報單、受理各類案件紀錄表、受理刑事案件報案三聯單、金融機構聯防機制通報單。 ③丁○○與詐欺集團成員之LINE對話紀錄翻拍照片、網路銀行轉帳交易明細。